臺灣士林地方法院民事裁定　　　　　　　 96年度財管字第3號
聲　請　人　乙○○
　　　　　　　　　　　　樓
非訟代理人　曾習賢律師
上列聲請人聲請選任被繼承人甲○○遺產管理人事件，本院裁定
如下：
    主  文
聲請駁回。
聲請程序費用由聲請人負擔。
    理  由
一、按繼承開始時，繼承人有無不明，而無親屬會議或親屬會議
    未於一個月內選定遺產管理人者，利害關係人得聲請法院選
    任遺產管理人，並由法院依公示催告程序，定6 個月以上之
    期限，公告繼承人，命其於期限內承認繼承，民法第1177條
    、第1178條第1 項、第2 項規定甚明，此所謂「利害關係人
    」，係指繼承人以外，與遺產有法律上利害關係之人而言。
二、本件聲請意旨略以：被繼承人甲○○（女、民國○○年○○月○
    日生、身分證統一編號：Ｚ000000000號、生前住臺北市○○
    區○○路7 號2 樓）為中國文化大學退休教授，於民國95年
    9 月30日死亡。被繼承人之戶籍謄本雖載配偶為「紀業馬（
    Jacques Guillermaz）」，惟被繼承人已於51年間與紀業馬
    離婚，並曾先後於其著作「香水樓手記」中「錦書」一文、
    其著作「萬花筒」中「華岡之巔」一文以「指環斷了…」等
    語記載已離婚之事實，且經網站搜尋紀業馬之資料，載明紀
    業馬「生於西元1911年，已歿於西元1998年」。又被繼承人
    無直系血親卑親屬，其父母早已辭世，被繼承人之妹王胡晶
    玲已向鈞院聲請拋棄繼承，業經鈞院以95年度繼字第1494號
    准予備查在案，被繼承人似已無其他繼承人存在。被繼承人
    甲○○於生前即95年3 月20日曾委任郭明進、江淑媛、姚佩
    芬等3 人全權處理財產事務，包括領款、支付費用捐贈書籍
    等相關事項，並經鈞院公證處公證，惟因被繼承人即委任人
    已死亡，依民法第550 條之規定，委任關係已消滅。又被繼
    承人曾立有遺囑略以：「4.本人所著之全部中法雙語參考書
    ，送給中國文化大學法文系圖書館；6.為確保本遺囑之順利
    執行，本人委任郭明進先生、江淑媛小姐及姚佩芬小姐三人
    為遺囑執行人」等語，因該遺囑未載有年月日，未具備民法
    第1190條、第1194條規定之遺囑效力，故郭明進等人無法進
    行後續之程序。聲請人乙○○為中國文化大學法國語文系現
    任系主任，因被繼承人自52年擔任中國文化大學法國語文學
    系之教授、系主任，退休後仍住在中國文化大學宿舍，並兼
    任法國語文學系之兼任教授至逝世為止，且願將圖書捐贈法
    國語文學系圖書館，從而聲請人乙○○為法律上之利害關係
    人，為尊重被繼承人之生前意願，爰依非訟事件法第149 條
    之規定請鈞院裁定以郭明進、江淑媛、姚佩芬為被繼承人之
    遺產管理人等語，並聲明：(1)請求准予選任郭明進（民國○○
    年○○月○○日生，身分證統一編號：Ｚ000000000號，住臺北縣
    新店市○○路105 巷3 號1 樓）、江淑媛（民國○○年○ 月○
    日生，身分證統一編號：Ｚ000000000號，住臺北縣淡水鎮○
    ○路118 號18樓）、姚佩芬（民國○○年○○月○○日生，身分證
    統一編號：Ｚ000000000號）為被繼承人甲○○之遺產管理人
    ；(2)程序費用由被繼承人甲○○之遺產負擔。
三、經查，聲請人主張被繼承人甲○○於95年9 月30日死亡，其
    遺有遺產，且無其他法定繼承人等情，業據提出被繼承人除
    戶戶籍謄本、繼承系統表、本院95年12月19日士院鎮家親95
    年度繼字第1494號通知、紀業馬生平簡介網頁、被繼承人著
    作等件為證，並經本院調取95年度繼字第1494號拋棄繼承事
    件案卷核閱無誤。又聲請人主張被繼承人於生前曾表明願將
    私人著作、譯作、藏書等贈與中國文化大學法文系，並願將
    全部財產於遺囑事務處理終結後所剩餘款捐贈中國文化大學
    法文系等情，固據提出經本院公證之委任書、遺囑影本各乙
    份為證，則依聲請人主張應係「中國文化大學」始為被繼承
    人之受遺贈人，對於其遺產具利害關係，而聲請人乙○○僅
    係中國文化大學所屬外國語文學院法國語文學系副教授兼系
    主任，其既非中國文化大學之法定代理人，是其個人與被繼
    承人之遺產尚無利害關係可言，從而，聲請人以個人名義聲
    請選任被繼承人甲○○之遺產管理人，於法不合，應予駁回
    。
四、依非訟事件法第21條第1項，裁定如主文。
中　　華　　民　　國　　96　　年　　2 　　月　　12　　日
              　  家事法庭  法  官  詹朝傑
以上正本證明與原本無異。
如對本裁定抗告，應於裁定送達後10日內向本院提出抗告狀。
中　　華　　民　　國　　96　　年　　2 　　月　　12　　日
                            書記官  蔡永光
